【裁判字號】    92,毒抗,673
【裁判日期】    920829
【裁判案由】    聲請強制戒治
【裁判全文】
臺灣高等法院臺中分院刑事裁定                    九十二年度毒抗字第六七三號
    抗  告  人
    即  被  告  甲○○
右列抗告人因聲請強制戒治案件，不服臺灣臺中地方法院中華民國九十二年七月七日
裁定（九十二年度毒聲字第一七七０號）提起抗告，本院裁定如左：
      主  文
抗告駁回。
      理  由
一、本件抗告意旨略以：抗告人即被告甲○○（下稱抗告人）確於民國（下同）八十
    九年一月間因涉嫌施用毒品，經檢驗尿液發現甲基安非他命成分。惟在收受勒戒
    通知前，抗告人另因槍砲彈藥刀械管制條例案件判刑確定（台中地方法院八十八
    年訴字第二三九八號），並裁定交付感訓（本院八十八年感抗字第一０七號），
    嗣即於八十九年三月三日前往台東岩灣技能訓練所入監服刑，直至九十一年六月
    二十九日服刑完畢出監。遲至九十二年五月間，抗告人方才接獲台中地檢署勒戒
    通知。抗告人剛重獲自由，並認真打拼工作之際，竟又接獲台中地檢署勒戒通知
    ，雖有疑惑，然不敢違抗，乃於九十二年六月九日自行前往台中看守所附設勒戒
    所報到，經查驗尿液結果，並無違禁毒品反應。(1)抗告人雖於八十九年一月間因
    涉嫌施用毒品經檢驗尿液後發現毒品反應，然抗告人在未受勒戒通知前，亦即八
    十九年三月三日即前往台東岩灣技能訓練所入監服刑，直至九十一年六月二十九
    日始服刑完畢出獄，在此期間絕難認定抗告人有施用毒品之情形。相反地，抗告
    人因入監服刑及規律生活之下，持續兩年多時間，前施用毒品傾向，亦早已根治
    ，於今顯無理由、更無必要再令抗告人為強制戒治。(2)再者，抗告人於九十一年
    六月二十九日出監後，奉公守法，潔身自愛，與過去損友切斷聯絡，絕未曾碰觸
    毒品，更無施用毒品，故抗告人於九十二年五月底接奉台中地檢署應前往勒戒之
    通知，於九十二年六月九日即自行向台中看守所附設勒戒所報到，經入所後所作
    尿液檢驗，確實並無發現毒品反應！足見抗告人自出監以來迄今，確實並無再行
    施用毒品之證據，應足認抗告人並無施用毒品之傾向。(3)退步言，抗告人雖於八
    十九年一月間因涉嫌施用毒品經檢驗發現毒品反應，然台中地檢署竟於三年多後
    方才通知抗告人前往勒戒觀察，顯已失去勒戒之時效性；而在此三年期間，抗告
    人大部分時間均在監服刑；況抗告人入所報到後辦理驗尿檢驗，亦無發現施用毒
    品反應，綜上可見並無證據足資評定抗告人上有繼續施用毒品之傾向，實無必要
    再令抗告人須受強制戒治之處分，不臆台中地檢署對於上開各情節情況未加詳查
    ，僅憑台中勒戒所評估報告，率向原審法院聲請對抗告人為強制戒治之裁定；豈
    原審法院亦未詳查，更為裁准，原審裁定顯有未洽，容有違法，自應撤銷。(4)查
    台中地檢署依毒品危害防制條例第二十條第二項或第三項聲請原審法院裁定令入
    戒治處所之處分，嗣原裁定抗告人應入戒治處所為強制戒治，原審法院裁定，應
    屬刑事訴訟法第四０四條但書所謂「送入其他處所之處分」之情形。且查原審裁
    定既有上述不當及違法情形，茲懇請裁定撤銷原處分，以符法制，裨保人權等語
    。
二、原裁定意旨略以：抗告人前因施用毒品案件，經依台灣台中地方法院以八十八年
    度毒聲字第四四０八號裁定送觀察、勒戒後，認無繼續施用毒品之傾向，業經台
    灣台中地方法院檢察署檢察官於八十八年九月一日以八十八年度偵字第一六七六
    ０號處分不起訴確定。惟查抗告人復於八十九年一月四日十三時許，在台中縣神
    岡鄉○○村○○路十之十六號其住處之房間內施用第二級毒品安非他命一次，經
    依貴院九十二年度毒聲字第一０四七號裁定送台灣台中看守所附設勒戒處所觀察
    、勒戒後，認有繼續施用毒品之傾向，有該所九十二年六月二十七日中所正衛字
    第０九二０００二二三二號函送之證明書一份附卷可稽，因認抗告人於五年內再
    犯毒品危害防制條例第十條之罪，依同條例第二十條第三項但書規定，准許檢察
    官之聲請，裁定抗告人令入戒治處所施以強制戒治一年。按觀察勒戒處分執行條
    例第八條第一項規定「勒戒處所應注意觀察受觀察勒戒人在所情形，經醫師研判
    其有無繼續施用毒品傾向後，至遲應於觀察勒戒期滿七日前，陳報該管檢察官或
    少年法院（庭）。」，是以依法條規定，研判受觀察勒戒者有無繼續施用毒品傾
    向者，為勒戒處所內之專業醫師。本件抗告人經送台中看守所附設觀察戒後，認
    有繼續施用毒品之傾向，有卷附臺灣臺中看守所附設勒戒處所函送之抗告人「有
    無繼續施用毒品傾向證明書」及「有無繼續施用毒品傾向評估標準紀錄表」可憑
    ，係經專業醫師研判後所製作，自有公信力，抗告人猶執前詞其無繼續施用毒品
    之傾向云云，指摘原裁定不當，其抗告並無理由，應予駁回。
三、據上論結，應依刑事訴訟法第四百十二條，裁定如主文。
中      華      民      國    九十二    年      八      月    二十九    日
                                    臺灣高等法院臺中分院刑事第七庭
                                          審判長法  官  林  榮  龍
                                                法  官  黃  日  隆
                                                法  官  江  錫  麟
右正本證明與原本無異。
不得再抗告。
                                                書記官  陳  振  海
中      華      民      國      九十二   年       九      月     一     日
                                                                        Ｆ


司法院資訊處製作；財團法人民間司法改革基金會備份。
